【裁判字號】    98,簡,287
【裁判日期】    990630
【裁判案由】    營業稅
【裁判全文】
臺北高等行政法院判決
                                       98年度簡字第287號
原      告  懋霖企業有限公司
代  表  人  甲○○
被      告  財政部臺北市國稅局
代  表  人  凌忠嫄
訴訟代理人  乙○○
            丙○○
上列當事人間營業稅事件，原告不服財政部中華民國98年4 月13
日台財訴字第09800092630 號（案號：第09800215號）訴願決定
，提起行政訴訟，本院判決如下：
    主  文
原告之訴駁回。
訴訟費用由原告負擔。
    事  實  及  理  由
一、事實概要：緣原告於民國92年3 至6 月間經海關出口成衣，
    其中AZ0000000000及AZ0000000000兩筆出口報單併櫃櫃號有
    浮報重量情形，經法務部調查局北部地區機動工作組（下稱
    調查局北機組）查獲，通報被告審理違章成立，乃依浮報重
    量比例計算原告漏報應稅銷售額為新臺幣（下同）621,948
    元，核定補徵營業稅額31,097元，並按所漏稅額31,097元處
    3 倍之罰鍰計93,200元（計至百元止，以下同）。原告不服
    ，申請復查，未獲變更。原告就罰鍰處分仍表不服，提起訴
    願，遭決定駁回，遂提起本件行政訴訟。
二、原告起訴意旨略以：
  (一)訴之聲明：
    1.原處分及訴願決定均撤銷。
    2.被告應返還原告3 萬1,719 元及自98年1 月11日起至返還
      之日止按郵政儲金匯業局每年1 月1 日公佈之1 年期定期
      儲金固定利率所按日加計之利息。
    3.訴訟費用由被告負擔。
  (二)92年3 月7 日及同年5 月15日，原告報運出口兩批毛衣半成
    品（毛衣織片）至香港，轉入大陸加工完成毛衣再轉運至美
    國、加拿大及歐洲共同市場，其報單號碼分別為：AZ000000
    0000（共3 款，1,026.33打，申報重量3,386 公斤，每打7.
    27磅，〔每公斤為2.20462 磅〕）及AZ0000000000（共10款
    ，1,231.83打，申報重量4,095 公斤，每打7.33磅）。當時
    原告係交由順益報關行負責人丁○○報關出口，嗣後丁○○
    被調查局北機組查獲涉嫌以CY併櫃從事假出口，致被告懷疑
    原告，並因而認定原告浮報出口重量藉以沖抵存貨等違章事
    實。
  (三)原告係委託順益報關行報關出口，被告以報關行所為之行為
    而處罰原告，實不合理。況原告一再要求報關行提供資料以
    便向有關單位報告，但報關行不是拖延就是不理，原告只好
    按實際出口數量申報，報關要併何人之貨，原告實不知情。
    又原告為出口商，不必作一些漏報之舉，因出口商有5%退稅
    ，對原告而言多報才有利，享有5%之退稅，怎會漏報短報呢
    ？實有違常理。再者，原告為小型出口商，人員有限，出納
    人員經常易手，平常致力本業，難免有所失錯。
  (四)被告稱原告浮報重量無法證明，蓋原告貨品送至香港並轉入
    大陸加工完成後，均將成品交歐、美、加之客戶，被告並未
    將該兩批毛衣半成品實際磅秤並與報單相比較，因此被告所
    稱係臆測之詞。
  (五)又依原告之報單所申報之重量，每打女裝或男童毛衣平均約
    7.30磅，此種總針（SEMI-MFG）織的衣服已算是很輕，原告
    如要浮報重量，以每打15磅來申報重量，就毛衣來說也不為
    過。此點事實，請鈞院函請台灣區毛衣編織同業公會（地址
    ：台北市○○○路22號9樓，電話：00000000000）即知。
  (六)被告認定浮報外銷之重量，即為轉成銷售於國內之貨物，此
    亦為臆測之詞，蓋原告所購進的紗及所生產的款式、顏色均
    為歐美的樣式，並不適合內銷，此點亦為懂得流行款式、顏
    色的業者均知甚詳，如有被國外取消的訂單勉強轉為內銷，
    均不到原價的3 成，甚至僅以重量計價，每公斤1 、20塊台
    幣而已。原告實無高報出口重量以轉內銷之必要，被告之認
    定全然不符業者之實情。
  (七)因本件事實已過5 、6 年之久，原告業已結束營業多年，甚
    多文件均已丟棄，故被告應負舉證責任。
三、被告答辯則以：
  (一)訴之聲明：
    1.駁回原告之訴。
    2.訴訟費用由原告負擔。
  (二)本稅
    1.按「營業人銷售貨物或勞務，應依本法營業人開立銷售憑
      證時限表規定之時限，開立統一發票交付買受人。」、「
      營業人除本法另有規定外，不論有無銷售額，應以每2 月
      為1 期，於次期開始15日內，填具規定格式之申報書，檢
      附退抵稅款及其他有關文件，向主管稽徵機關申報銷售額
      、應納或溢付營業稅額。」、「營業人有左列情形之一者
      ，主管稽徵機關得依照查得之資料，核定其銷售額及應納
      稅額並補徵之：……四、短報、漏報銷售額者。」為加值
      型或非加值型營業稅法第32條第1 項前段、第35條第1 項
      及第43條第1 項第4款 所明定。
    2.原告於92年3 月至6 月間申報零稅率退稅，其中AZ000000
      0000及AZ0000000000兩筆出口報單，經調查局北機組查獲
      併櫃櫃號有浮報重量情形，遂將原告委託報關業者丁○○
      涉嫌以CY併櫃從事假出口報單清查表、全國出口報單總項
      資料清單及調查筆錄等案關資料通報被告核辦。經查首揭
      AZ0000000000及AZ0000000000兩筆出口報單已申報營業稅
      零稅率銷售額，是原告涉有假借不實外銷沖抵存貨並漏開
      國內統一發票之嫌，案經被告以94年10月13日財北國稅審
      三字第0940219520號書函請提供相關交易資料備詢，惟原
      告迄未提示，被告乃依浮報重量比例計算原告漏報應稅銷
      售額為621,948 元。
    3.依丁○○94年2 月22日於調查局北機組北機組調查筆錄供
      述略以，其從事紡織品的「假出口」有借用懋霖等十餘家
      公司牌照，以「假出口」05（成衣半成品出口加工）報單
      賣配額（原處分卷181 、182 頁），其手法為借戊○○
      原承攬要出口的布櫃，或由其買次級品的庫存布，在貨櫃
      口裝上欲申報出口的原料或半成品，以遮掩布綑或次級品
      布料；也會以散裝的次級品、庫存布或舊成衣裝箱，運至
      貨櫃場倉間報運出口（通稱CY併櫃），05報單就打上織片
      或裁片，貨櫃所裝貨物與報單所載「貨證不符」；「CY
      併櫃」即一個櫃子充當數櫃使用，報單申報貨物件數都會
      超過350PKG以上，「CFS 併櫃出口」的報單申報貨物件數
      都會在350PKG以內，裝箱成衣件數都會虛報正常裝箱件數
      （約180 件）的數倍（原處分卷183 、184 頁）。又出口
      的貨櫃或散裝貨均由丁○○親自裝貨，其出口報單都是「
      貨證不符」，01、02及05的單子在報單上都有「跑量」虛
      增成衣件數，散裝貨「CFS 併櫃出口」因都沒有放報單所
      載的織品或裁片，只要一開箱，就會發現「貨證不符」（
      原處分卷185 頁）。
    4.原告於92年3 月至6 月間申報之AZ0000000000及AZ000000
      0000兩筆出口報單既為北機組查獲丁○○涉嫌以CY併櫃從
      事假出口之報單，經查該兩筆報單統計方式為05，與丁○
      ○之供述相符，且依丁○○所述既為賣配額，並非外銷貨
      物自無零稅率之適用，該不實報單全數金額應核認為應稅
      。本件被告僅依調查局北機組通報清查表中，同一貨櫃之
      廠商申報重量比例換算各廠商之實際重量，再依出口單價
      核算原告國內漏銷金額，對原告已為有利考量。又原告雖
      主張貨品送至香港並轉入大陸加工完成，均已將成品交給
      歐、美、加之客戶，惟查其申報營業稅適用零稅率資料，
      並無委外加工費，且原告迄未提示帳簿憑證等交易相關資
      料以實其說，空言主張，核不足採。
    5.又原告將前揭浮報重量之出口報單金額併同其他報單認列
      92年度營利事業所得稅營業收入，並不否認該金額為其收
      入之一部分，惟該等出口報單既有浮報不實，有調查局北
      機組查獲丁○○涉嫌以CY併櫃從事假出口報單清查表等影
      本可稽，則該不實金額自無營業稅零稅率之適用。綜上，
      原告於前揭期間銷售貨物，未依規定開立統一發票，漏報
      銷售額621,948 元之違章事證明確，業如前述。原告仍執
      前詞，難謂有理由。
  (三)罰鍰
    1.按「納稅義務人，有左列情形之一者，除追繳稅款外，按
      所漏稅額處1 倍至10倍罰鍰，並得停止其營業：……三、
      短報或漏報銷售額者。」為加值型及非加值型營業稅法第
      51條第3 款所明定。
    2.本件違章事證明確已如前述，至原告主張其人員有限，難
      免有所失措請求免罰乙節，惟其應注意、能注意而疏於注
      意，自有過失。被告於裁罰處分前已發函輔導，原告未於
      裁罰處分前補繳稅款、承認違章事實及承諾繳清罰鍰，雖
      於98年1 月10日補繳稅款，惟依稅務違章案件裁罰金額或
      倍數參考表規定，尚無減輕裁罰倍數之適用，原告主張，
      核不足採。
  (四)綜上論結，被告依浮報重量比例計算原告漏報應稅銷售額為
    621,948 元，核定補徵營業稅額31,097元，按所漏稅額31,0
    97元處3 倍罰鍰93,200元（計至百元止）並無違誤，請續予
    維持。
四、按加值型及非加值型營業稅法第32條第1 項前段：「營業人
    銷售貨物或勞務，應依本法營業人開立銷售憑證時限表規定
    之時限，開立統一發票交付買受人。」；第35條第1 項：「
    營業人除本法另有規定外，不論有無銷售額，應以每二月為
    一期，於次期開始15日內，填具規定格式之申報書，檢附退
    抵稅款及其他有關文件，向主管稽徵機關申報銷售額、應納
    或溢付營業稅額。其有應納營業稅額者，應先向公庫繳納後
    ，檢同繳納收據一併申報。」；第51條第3 款：「納稅義務
    人，有左列情形之一者，除追繳稅款外，按所漏稅額處1 倍
    至10倍罰鍰，並得停止其營業：一、……三、短報或漏報銷
    售額者。」。
五、經查，調查局北部地區機動工作組（下稱北機組）查獲原告
    委託丁○○辦理申報出口紡織半成品，其中於92年3 月7日
    以報單號碼AZ0000000000，及於同年5 月19日以AZ00000000
    00號2 紙報單申報出口，有以俗稱「CFS 併櫃」（containe
    r freight station 係指併櫃貨櫃的櫃場，併櫃貨櫃表示一
    只貨櫃中裝運多張出口報單所代表之多筆貨物，正式名稱應
    為「LCL 」less than container load；前開被告答辯理由
    之內容，部分陳述誤將「CFS 併櫃」稱為「CY 併 櫃」，見
    本院99年3 月10日準備程序筆錄被告之言詞陳述）之方式申
    報出口，浮報重量。被告進一步查證其實際出口數量雖有浮
    報，惟報單所載出口數量悉經原告申報為收入，且進項來源
    均係來自正常營業人，故認虛報部分已於國內銷售完峻，顯
    係假借不實外銷漏開國內統一發票，漏報應稅銷售額621,94
    8 元，並非無據。
六、原告雖主張其未浮報，其乃委託順益報關行丁○○辦理報關
    出口，伊一再要求報關行提供資料以供被告審酌，然報關行
    不予理會，被告自不得以報關行之行為科原告以裁罰。又原
    告貨品送至香港並轉入大陸加工完成後，均將成品交歐、美
    、加之客戶，被告並未將兩批毛衣半成品實際磅秤並與報單
    相比較，又不解原告所購進之原料及所生產之款式、顏色均
    為歐美樣式，並不適合於內銷，即遽予臆測認定原告有將浮
    報部分轉成銷售於國內；再者，原告為小型出口商，出納人
    員經常易手，難免有錯，且已經結束營業多年，多數文件均
    已丟棄，本件應由被告負舉證之責云云。惟查：
    (一)有關丁○○等人借用包括原告等委外加工廠商之名義，以
      前述「CFS 併櫃」等方式申報出口，浮報重量，並賺取退
      稅之利益，經北機組訊問丁○○坦承不諱，而移送台灣桃
      園地方法院檢察署檢察官於95年7 月31日偵查起訴，迄今
      尚未經法院審結等事實，有丁○○94年2 月22日調查筆錄
      附於原處分卷第180 頁以下、丁○○前科表及檢察官起訴
      書附於本院卷(二)第35頁以下可憑。
    (二)又實務上財政部對於營業人將半成品運往國外加工後運銷
      第三國其銷售額之申報方式，發布77年11月15日台財稅字
      第770665884 號函：「提案二：營業人將原料或半成品運
      往國外加工後，直接運銷第三國買受人，該外銷貨物應如
      何開立統一發票及以何種證明文件申報適用零稅率？決議
      ：營業人將貨物運往國外加工時，應憑經海關核發出口報
      單記載之貨價，先開立統一發票申報適用零稅率。俟加工
      後，運銷第三國買受人時，再憑有關交易證明文件，按交
      易總額減除原開立統一發票金額後之差額部分開立統一發
      票核實認定。（按外銷貨物得免開統一發票）」。本件申
      報出口之半成品，依原告自承係送至香港轉入大陸加工完
      成後，逕交歐、美、加之客戶，且依系爭報單（見本院卷
      (二)第21、23頁）上統計方式一欄之記載為「05」，即指「
      出口委外加工不復運進口」（見本院卷(二)第19頁附統計方
      式之意義說明）。是故，本件原告於申報出口上開2 紙報
      單之半成品後，理應於大陸地區加工為成品運往歐美後，
      再作第二次之申報，乃經被告查證結果原告迄至93年底仍
      未有系爭報單所示半成品加工完成交貨後之第二次申報紀
      錄（見本院卷(二)第7 頁準備程序筆錄被告陳述之內容），
      益證原告前開主張不可採信。
    (三)本件被告於進行查證時，曾以94年10月13日財北國稅審三
      字第0940219520號函通知原告備齊92及93年出口報單、水
      單、訂貨單、INVOICE、帳簿憑證、相關收付證明（含收
      貨驗收）、營業稅申報書、零稅率退稅清單、營利事業所
      得稅結算申報書等資料以供查證，乃原告置而不理，未盡
      其協力義務。迄於本院審理中，其聲請以該公司實際負責
      人丙○○為證，惟證人就系爭爭議之重要事項均未能說明
      並舉證（見本院99年3月10日及24日準備程序筆錄），僅
      提出1紙與系爭報單無關之92年6月10日號碼AZ0000000000
      號出口報單，主張其出口重量僅3,845公斤云云，顯屬張
      冠李戴，難以成立。原告雖稱被告有舉證責任，不得將報
      關行丁○○之不法行為推由原告承擔云云。惟稽之前開被
      告查證情形，被告實已盡其職權調查任務，原告為營業人
      本人，對於系爭出口半成品之數量、銷售等事宜，自應知
      之最詳，且依「稅捐稽徵機關管理營利事業會計帳簿憑證
      辦法」第27條第1 項規定：「營利事業之各項會計憑證，
      除應永久保存或有關未結會計事項者外，應於會計年度決
      算程序辦理終了後，至少保存五年。」，原告就本件92
      年出口貨物之相關帳證至少應保管至98年，惟原告於被告
      寄發前揭94年10月13日財北國稅審三字第0940219520號函
      時，即未能及時提供事證以為說明，顯未盡其協力義務，
      自不能推稱被告尚有何舉證義務。
    (四)本件浮報重量之認定，因原告未具體提供外銷資料以供認
      定，丁○○也未能具體指明併櫃之各家公司所浮報重量，
      被告自無以逐櫃逐批測量計算，乃以每只併櫃貨櫃內每家
      公司申報出口貨物重量占全部貨物之申報總重量之比例為
      依據，再以北機組自櫃場調查所得之每只貨櫃實際出口重
      量乘以上開比例為該報單實際出口貨物重量；金額則係以
      申報之出口金額除以申報重量為每公斤申報出口金額，再
      以此金額乘上申報重量與前述計算所得之實際重量之差額
      為浮報金額。以本件AZ0000000000報單為例，原告申報重
      量3,632 公斤，全櫃申報重量40,328公斤，原告申報重量
      占全櫃重量9.006%，經由櫃場調查所得實際櫃重為22,590
      公斤，則原告實際出口重量應為2,034 公斤；再以該張報
      單申報金額1,061,167 元貨櫃申報重量3,632 公斤＝平
      均每公斤單價292.17元，再乘上浮報重量1,598 公斤（
      3,63 2公斤-2,034公斤）為浮報金額466,888 元；另紙報
      單依上開邏輯計算浮報金額為155,060 元（相關計算式及
      數量依據見本院卷(二)第229 頁以下）。本件原告既未據實
      提出事證以供被告核算浮報金額，被告審酌本件出口浮報
      重量之情節，參酌上開因素以比例核算包括原告在內之各
      家公司浮報金額，本院認屬合理。原告以被告未逐批貨物
      測量核算主張處分違法，本院認難成立。
    (五)末按加值型及非加值型營業稅法第7條第1款規定：「左列
      貨物或勞務之營業稅稅率為零：一、外銷貨物。…」，故
      如原告申報出口之重量並無不實，全數應屬零稅率；乃原
      告有前述浮報情事，且原告亦不爭執各該浮報重量已經全
      數申報為當年度營業收入，足認浮報部分既未出口，即應
      於國內銷售完成，故此部分即無零稅率之適用，被告以前
      開核算所得之浮報金額621,948元，認定為原告漏報國內
      應稅銷售額621,948元，核定補徵營業稅額31,097元，並
      無不合，且此部分雖經原告提出復查聲明不服（見原處分
      卷第46頁），惟於訴願時則僅就罰鍰部分表示不服，未再
      爭執本稅部分（見原處分卷第24頁），故補繳稅額已告確
      定。再參酌前開事實，原告未能提出出口加工完成運往第
      三國完成交易之事證，實難認定原告對其浮報出口金額一
      節為不知，是原告顯有浮報出口金額適用免稅率之故意；
      又縱其無故意，其為營業人有釐清銷售事實誠實申報稅賦
      之義務，乃其應注意及此，且無不能注意之情事，乃竟未
      予注意，疏將國內銷售額誤列為出口銷售額，難諉其無過
      失。是被告核其情節，按所漏稅額31,097元處3倍之罰鍰
      計93,200元，自無不合。
七、本件原告循復查、訴願程序提起撤銷訴訟，惟原處分包括本
    稅及罰鍰等2個可分之處分，原告於訴願程序即未再就本稅
    部分聲明不服，故本稅部分於踐行復查程序後已告確定，此
    已詳述於前。乃原告於本件撤銷訴訟中，併為第2項聲明請
    求被告應返還其已繳納之本稅加計利息，惟並未提出實體法
    上之依據，經本院一再闡明，仍堅持提出此項給付之訴，顯
    屬乏據。
八、從而，本件被告所為罰鍰處分並無違誤，訴願決定予以維持
    ，亦無不合，原告訴請撤銷原處分及訴願決定，為無理由；
    另原告請求被告返還本稅及利息部分，則屬乏據，亦無理由
    ，均予駁回。
九、本件事證已明，兩造其餘攻防及舉證，均於前開判斷不生影
    響，爰不予逐一贅述；又本件為簡易訴訟事件，爰不經言詞
    辯論，則逕為判決，併予敘明。
據上論結，本件原告之訴為無理由，爰依行政訴訟法第98條第1
項前段、第233 條第1 項、第236 條，判決如主文。
中    華    民    國    99   年    6      月    30    日
                        臺北高等行政法院第四庭
                                      法  官  李  玉  卿
上為正本係照原本作成。
本件以訴訟事件所涉及之法律見解具有原則性者為限，始得於本
判決送達後20日內向本院提出上訴狀並表明上訴理由，如已於本
判決宣示後送達前提起上訴者，應於判決送達後20日內補具上訴
理由（均按他造人數附繕本），且經最高行政法院許可後方得上
訴。
中    華    民    國    99   年    6      月    30    日
                                      書記官  陳  又  慈

司法院資訊處製作；財團法人民間司法改革基金會備份。
